【裁判字號】    99,訴,920
【裁判日期】    991118
【裁判案由】    違反毒品危害防制條例
【裁判全文】
臺灣屏東地方法院刑事判決               99年度訴字第920號
公  訴  人  臺灣屏東地方法院檢察署檢察官
被      告  甲○○
上列被告因違反毒品危害防制條例案件，經檢察官提起公訴（99
年度毒偵字第1431號），嗣因被告就被訴犯罪事實為有罪之陳述
，並聽取當事人之意見後，本院裁定改由受命法官獨任進行簡式
審判程序並判決如下：
    主  文
甲○○施用第一級毒品，累犯，處有期徒刑捌月；又施用第二級
毒品，累犯，處有期徒刑肆月。應執行有期徒刑拾月。
    事  實
一、甲○○前於民國90年間因違反槍砲彈藥刀械管制條例案件，
    經臺灣高等法院高雄分院判處有期徒刑4 年確定，於92年10
    月30日縮短刑期假釋出監，所餘刑期付保護管束，迄94年11
    月10日執行完畢。復因違反毒品危害防制條例案件，經觀察
    、勒戒後，認無繼續施用毒品之傾向，於98年11月6 日執行
    完畢釋放，並由臺灣屏東地方法院檢察署檢察官以98年度毒
    偵字第1988號為不起訴處分確定。詎猶不知悔改，於觀察、
    勒戒執行完畢釋放後5 年內，明知海洛因及甲基安非他命分
    屬第一、二級毒品，不得持有及施用，仍分別基於施用第一
    、二級毒品之犯意，於99年5 月15日上午5 時許，在屏東縣
    麟洛鄉○○村○○路258 號之戶籍地內，以將海洛因摻入香
    菸內吸食之方式，施用第一級毒品海洛因1 次，於施用完海
    洛因後，旋以將甲基安非他命則置於錫箔紙上，再以點火燒
    烤吸食煙霧之方式，施用第二級毒品甲基安非他命1 次。嗣
    於同（15）日晚上9 時40分許，在屏東縣內埔鄉○○路上之
    延平郡王廟旁為警盤查而查獲。復徵得其同意後採尿送驗，
    檢出海洛因代謝後之嗎啡及甲基安非他命陽性反應，始知悉
    上情。
二、案經屏東縣政府警察局內埔分局報告臺灣屏東地方法院檢察
    署檢察官偵查起訴。
    理  由
一、本件被告甲○○所犯係死刑、無期徒刑、最輕本刑為3 年以
    上有期徒刑以外之罪，其於準備程序中就被訴事實為有罪之
    陳述，經法官告知簡式審判程序之旨，並聽取當事人之意見
    後，本院認為適宜由受命法官獨任進行簡式審判程序。
二、上揭事實，業據被告甲○○於警詢時及本院審理時坦承不諱
    ，且被告為警所採集之尿液檢體，經送請臺灣檢驗科技股份
    有限公司以酵素免疫分析法及氣相層析質譜儀法檢驗，結果
    呈甲基安非他命及嗎啡陽性反應，有該公司99年6 月1 日編
    號KＺ000000000000號濫用藥物尿液檢驗報告1 紙在卷足憑，
    ，堪信被告上開自白確與事實相符。按施用第一、二級毒品
    為犯罪行為，毒品危害防制條例第10條定有處罰明文，故施
    用第一、二級毒品者，依前揭規定本應科以刑罰，惟基於刑
    事政策，對合於一定條件之施用者，則依同條例第20條、第
    23條之規定，施以觀察、勒戒及強制戒治之保安處分，又毒
    品危害防制條例於92年7 月9 日修正公布，自93年1 月9 日
    施行，其中第20條、第23條將施用毒品之刑事處遇程序，區
    分為「初犯」及「5 年內再犯」、「5 年後再犯」，依其立
    法理由之說明：「初犯」，經觀察、勒戒或強制戒治後，應
    為不起訴處分或不付審理之裁定；經觀察、勒戒或強制戒治
    執行完畢釋放後，「5 年內再犯」者，因其再犯率甚高，原
    實施之觀察、勒戒及強制戒治既已無法收其實效，爰依法追
    訴或裁定交付審理，至於經觀察、勒戒或強制戒治執行完畢
    釋放後，「5 年後再犯」者，前所實施之觀察、勒戒或強制
    戒治已足以遮斷其施用毒品之毒癮，為期自新及協助其斷除
    毒癮，仍適用「初犯」規定，先經觀察、勒戒或強制戒治之
    程序，從而依修正後之規定，僅限於「初犯」及「5 年後再
    犯」2 種情形，始應先經觀察、勒戒或強制戒治程序。倘被
    告於5 年內已再犯，經依法追訴處罰，縱其第3 次（或第3
    次以上）再度施用毒品之時間，在初犯經觀察、勒戒或強制
    戒治執行完畢釋放5 年以後，已不合於「5 年後再犯」之規
    定，且因已於「5 年內再犯」，顯見其再犯率甚高，原實施
    觀察、勒戒或強制戒治，已無法收其實效，即應依該條例第
    10條處罰（最高法院97年度第5 次刑事庭會議決議意旨參照
    ），查被告前因施用毒品案件，有如上開事實欄所示觀察、
    勒戒完畢等情，有臺灣高等法院被告前案紀錄表在卷可稽，
    被告於觀察勒戒完畢後五年內再犯本件施用毒品罪，依據上
    開說明，自應依法論罪科刑。
三、查海洛因為毒品危害防制條例第2 條第2 項第1 款明定之第
    一級毒品；甲基安非他命為同條例第2 條第2 項第2 款明定
    之第二級毒品，均不得持有及施用，核被告甲○○所為，係
    犯該條例第10條第1 項之施用第一級毒品罪及同條第2 項之
    施用第二級毒品罪。其施用前持有第一級毒品海洛因及第二
    級毒品甲基安非他命之低度行為，應分別為其施用第一級毒
    品海洛因及第二級毒品甲基安非他命之高度行為所吸收，不
    另論罪。被告所犯施用第一級毒品罪及施用第二級毒品罪2
    罪間，犯意個別、行為互殊，應予分論併罰。被告於本院審
    理中雖辯稱：我這次是用鋁箔紙將海洛因與甲基安非他命一
    起施用云云，惟被告於警詢中已陳稱海洛因係放入香菸內點
    燃施用，甲基安非他命是放入錫箔紙內施用等語，被告於本
    院審理中所辯顯係事後避重就輕之詞不足採取。被告甲○○
    前於90年間因違反槍砲彈藥刀械管制條例案件，經臺灣高等
    法院高雄分院判處有期徒刑4 年確定，於92年10月30日縮短
    刑期假釋出監，所餘刑期付保護管束，迄94年11月10 日 執
    行完畢等情，有臺灣高等法院被告前案紀錄表1 份在卷可稽
    ，其於受徒刑之執行完畢，5 年以內故意再犯本件有期徒刑
    以上之罪，為累犯，所犯2 罪均應依刑法第47條第1 項之規
    定加重其刑。爰審酌被告前經觀察、勒戒後，仍未戒斷其施
    用毒品之惡習，並參酌其素行狀況、犯罪之動機、目的、手
    段、所生戕害其身心情形及犯罪後坦承犯行，態度尚非惡劣
    等一切情狀，分別就其施用第一級毒品海洛因及第二級毒品
    甲基安非他命犯行，量處如主文所示之刑，並定其應執行之
    刑，以資懲儆。
據上論斷，應依刑事訴訟法第299 條第1 項前段、第273 條之1
第1 項，毒品危害防制條例第10條第1 項、第2 項，刑法第11條
前段、第47條第1 項、第51條第5 款，判決如主文。
本案經檢察官林圳義到庭執行職務。
中    華    民    國    99    年    11    月    18    日
                  刑事第一庭    法  官  涂裕洪
以上正本證明與原本無異。
如不服本判決應於收受判決後10日內向本院提出上訴書狀，並應
敘述具體理由；其未敘述上訴理由者，應於上訴期間屆滿後20日
內向本院補提理由書（均須按他造當事人之人數附繕本）「切勿
逕送上級法院」。
中    華    民    國    99    年    11    月    18    日
                                書記官  卓春成
附錄本判決論罪科刑法條全文：
毒品危害防制條例第10條
施用第一級毒品者，處六月以上五年以下有期徒刑。
施用第二級毒品者，處三年以下有期徒刑。

司法院資訊處製作；財團法人民間司法改革基金會備份。
